【裁判字號】    98,交聲,393
【裁判日期】    980630
【裁判案由】    聲明異議
【裁判全文】
臺灣彰化地方法院刑事裁定             98年度交聲字第393號
原處分機關    交通部公路總局臺中區監理所彰化監理站
異  議  人
即受處分人    甲○○
上列異議人即受處分人因違反道路交通管理處罰條例案件，對於
交通部公路總局臺中區監理所彰化監理站民國98年3月18日所為
之處分（彰監四字第裁64－AM0000000號裁決書），聲明異議，
本院裁定如下：
    主  文
異議駁回。
    理  由
一、按人行道不得臨時停車，禁止臨時停車處所不得停車，道路
    交通安全規則第111條第1項第1款、第112條第1項第1款分別
    定有明文。又按汽車駕駛人在禁止臨時停車處所停車者，處
    新臺幣（下同）600元以上1,200元以下罰鍰，道路交通管理
    處罰條例第56條第1項第1款亦有明文。又依道路交通安全規
    則第2條第1款所定，汽車指在道路上不依軌道或電力架線而
    以原動機行駛之車輛（包括機器腳踏車），故機車駕駛人亦
    應遵守上揭規定為之。
二、原處分意旨略以：受處分人甲○○所有之車牌號碼UF8-799
    號輕型機車，於民國98年2月13日19時54分許，在臺北市○
    ○○路○段，因「在禁止臨時停車處所停車」之違規情事，
    為臺北市政府警察局交通警察大隊警員逕行舉發。原處分機
    關乃依道路交通管理處罰條例第56條第1項第1款之規定，裁
    處罰鍰600元。
三、異議人即受處分人（下稱異議人）甲○○異議意旨略以：現
    今全國警察人員在整頓道路交通時，在有平面人行道及騎樓
    但沒有機車停車格之道路、路段，皆指示機車要停放在騎樓
    柱子邊排列停放，為何本件之警察人員在相同的道路情況下
    ，在有平面人行道及騎樓但沒有機車停車格之道路、路段，
    卻禁止在騎樓臨時停車而開立罰單；況異議人之機車乃依常
    規停放在騎樓柱子旁，完全沒有妨害到行人在騎樓下的通行
    ，且停放的位置亦無道路交通的標誌及標線、標記，異議人
    在完全不知情之情況下受罰，應勸導而非處罰，同時要立標
    誌及劃標線告示云云。
四、經查，本件異議人所有車牌號碼UF8-799號輕型機車，於前
    揭時地，在禁止臨時停車處所停車（臺北市○○○路○段）
    ，經臺北市政府警察局交通警察大隊警員逕行舉發違規乙情
    ，為異議人所不爭執，且有臺北市政府警察局北市警交大字
    第AM0000000號舉發違反道路交通管理事件通知單1紙及現場
    採證照片1張在卷可稽，堪認明確。按人行道乃指為專供行
    人通行之騎樓、走廊及劃設供行人行走之地面道路與人行天
    橋及人行地下道，道路交通管理處罰條例第3條第3款定有明
    文，依卷附之現場照片所示，異議人所有之機車停放之處所
    設有地磚，顯係劃設供行人行走之地面道路，況異議人所有
    機車於上開時間所停放之臺北本市中山區○○○路○段104號
    前，確為騎樓及人行道，且該路段於96年3月23日已實施機
    車退出騎樓、人行道措施，並分別於南京東路3段98號及118
    號前設有「騎樓、人行道禁止停車」禁停標誌（並以雙向箭
    頭指示禁停範圍）等情，有卷附臺北市政府警察局中山分局
    98年5月26日北市警中分交字第09831923100號函及所附現場
    照片4張存卷可稽，則依現場道路及騎樓等相關位置，足見
    異議人對於該處係屬專供行人通行之騎樓乙節，實難諉為不
    知。至異議人雖表示在有平面人行道及騎樓但沒有機車停車
    格之道路、路段，員警皆指示機車要停放在騎樓柱子邊排列
    停放，且其機車乃依常規停放在騎樓柱子旁，完全沒有妨害
    到行人在騎樓下的通行云云，然依前開卷附現場採證照片所
    示，足見上開停車地點與其前後兩端鋪設地磚之路面，均為
    沿騎樓設置、專供行人行走之地面道路，業如前述，則揆諸
    前開說明，難認員警會違反法律明文禁止停車之規範而指示
    機車停放在該處，異議人空言所辯實不合理，況觀諸前揭採
    證照片，顯見該處騎樓因機車任意停放，已阻斷往來兩側行
    人之通行路線，是異議人辯稱並未妨害行人通行云云，要屬
    無據。又異議人雖以系爭停車地點並未設置禁止停車標誌、
    標線云云為辯，然依道路交通安全規則第111條第1款規定，
    人行道本為絕對禁止停車之處所，其目的無非係為保障行人
    往來通行安全，本不待主管機關劃置禁止停車之標線，若設
    有禁止停車之標誌、標線，則僅具有提醒、督促駕駛人注意
    之作用而已，且依道路交通管理處罰條例第56條第1項規定
    ，係將「在禁止臨時停車處所停車」，以及「在設有禁止停
    車標誌、標線之處所停車」，併列為違規停車之處罰事由，
    足見該條第1項第1款所謂「在禁止臨時停車處所」不得停車
    之規定，原即不以設置禁止停車標誌、標線之路段為必要，
    故上開人行道路段是否劃設有禁止停車之標線或標誌，即與
    本件違規事實無涉。異議人前揭所辯，尚無從解免其違規停
    車行為之責任。
五、綜上所述，異議人所有車牌號碼UF8-799號輕型機車確有在
    禁止臨時停車處所停車之違規行為，洵堪認定，原處分機關
    依道路交通管理處罰條例第56條第1項第1款裁處異議人罰鍰
    600元，核無違誤之處，從而，本件異議為無理由，應予駁
    回。
據上論斷，應依道路交通案件處理辦法第19條，裁定如主文。
中    華    民    國    98    年    6     月     30    日
                  交通法庭            法  官   尚安雅
以上正本證明與原本無異。
如不服本裁定，應於裁定送達後五日內向本院提出抗告狀 (須附
繕本 )。
中    華    民    國    98    年    7     月      2    日
                                      書記官   陳文俊


司法院資訊處製作；財團法人民間司法改革基金會備份。
